【裁判字號】    97,台非,542
【裁判日期】    971030
【裁判案由】    公共危險
【裁判全文】
最高法院刑事判決              九十七年度台非字第五四二號
上  訴  人  最高法院檢察署檢察總長
被      告  甲○○
上列上訴人因被告公共危險等罪案件，對於台灣高等法院台南分
院中華民國九十七年六月十日第二審確定判決（九十七年度上易
字第一九九號，起訴案號：台灣嘉義地方法院檢察署九十五年度
偵字第七五八九號），認為部分違背法令，提起非常上訴，本院
判決如下：
    主  文
原判決關於公共危險部分撤銷。
    理  由
非常上訴理由稱：「按未受請求之事項予以判決者，其判決為當
然違背法令，刑事訴訟法第三百七十九條第十二款定有明文。又
『上訴於判決前，得撤回之。』刑事訴訟法第三百五十四條前段
亦有明定。案經上訴人撤回上訴，即喪失上訴權，並自聲明之日
起即發生撤回之效力，受理上訴之法院不得對已喪失上訴權之上
訴人再行審判。本件被告因犯公共危險、攜帶刀械、恐嚇取財等
罪，為檢察官提起公訴後，經台灣嘉義地方法院於九十七年一月
三十一日以九十六年度交易字第六十二號判決：『甲○○服用酒
類，不能安全駕駛動力交通工具而駕駛，累犯，處有期徒刑參月
，減為有期徒刑壹月又拾伍日。又於公共場所未經許可攜帶刀械
，累犯，處有期徒刑陸月，減為有期徒刑參月；扣案如附表所示
非農用掃刀壹把，沒收之。又意圖為自己不法之所有，以恐嚇使
人將本人之物交付，未遂，累犯，處有期徒刑壹年，減為有期徒
刑陸月。應執行有期徒刑拾月，扣案如附表所示非農用掃刀壹把
，沒收之。』被告不服該判決而提起第二審上訴，嗣被告於原審
九十七年六月十日判決前之九十七年二月二十日具狀聲明『刑法
第一百八十五條之三部分不上訴』，即表示該部分不求裁判之意
思，該狀並於九十七年二月二十日送至原審法院等情，有原審卷
及卷附該刑事狀可稽（見原審卷第五頁），故本件公共危險部分
應自聲明之日起發生撤回之效力，原審法院不得就已撤回之上訴
，為任何之裁判。詎原審法院不察，再就該部分為實體判決，判
處被告有期徒刑肆月，減為有期徒刑貳月，刑度較一審為重。揆
諸上揭說明，本件公共危險部分顯有未受請求之事項予以判決之
違法。案經確定，且於被告不利，爰依刑事訴訟法第四百四十一
條、第四百四十三條提起非常上訴，以資糾正。」等語。
本院按：無訴即無裁判，乃訴訟法上共通之大原則；又上訴於判
決前，得撤回之，刑事訴訟法第三百五十四條前段規定甚明。是
數罪併罰之案件，經第一審為數罪科刑判決後，檢察官未表示不
服，被告雖先就全部聲明上訴，嗣復表明僅就其中部分上訴，其
他部分已不上訴者，該不上訴部分應生撤回上訴之效力，訴訟繫
屬歸於消滅，第二審法院不能再就該部分併同上訴部分予以審判
，否則即有同法第三百七十九條第十二款後段所稱未受請求之事
項予以判決之違誤。其若違法判決確定，雖當然無效，但因具有
判決之形式，仍應依非常上訴程序將該違法部分之確定判決撤銷
，始得回復至第一審判決後，撤回上訴而確定之狀態。本件被告
甲○○因涉犯公共危險（飲酒駕車）、違反槍砲彈藥刀械管制條
例及恐嚇取財未遂等罪嫌，遭檢察官以數罪併罰提起公訴，第一
審法院亦為三罪分別科刑之判決，被告先於民國九十七年二月十
五日具狀就「該判決罪、刑全部不服」、「提起上訴」，旋於同
年月二十日具狀載明：「被告對其中『於公共場所未經許可攜帶
刀械』罪及『恐嚇使人將本人之物交付未遂』罪二部分不服（刑
法第一百八十五條之三部分不上訴），爰依法聲明上訴」等文，
乃原審於同年六月十日，仍撤銷第一審之全部科刑判決，就上揭
三罪一併改判，且於該公共危險罪部分量處較第一審為重之刑，
有起訴書、被告上訴狀（二份）及歷審判決書在案可徵。揆諸上
揭說明，自係對於已經撤回上訴之部分贅予判決，而有未受請求
之事項予以判決之違誤。此部分無效判決，因仍具判決形式，且
於被告不利，非常上訴意旨執以指摘，洵有理由，應由本院將該
違法判決部分予以撤銷，且此撤銷具有改判之性質，效力及於被
告，以資救濟。至原定之執行刑部分，已失附麗，亦當然失效，
應另由檢察官依法聲請裁定，併此指明。
據上論結，應依刑事訴訟法第四百四十七條第一項第一款，判決
如主文。
中    華    民    國  九十七  年    十    月   三十   日
                      最高法院刑事第十一庭
                          審判長法官  花  滿  堂
                                法官  黃  正  興
                                法官  陳  東  誥
                                法官  林  錦  芳
                                法官  洪  昌  宏
      本件正本證明與原本無異
                                      書  記  官
中    華    民    國  九十七  年   十一   月    四    日
                                                      v


司法院資訊處製作；財團法人民間司法改革基金會備份。
